【裁判字號】    97,消債更,701
【裁判日期】    970925
【裁判案由】    聲請更生程序
【裁判全文】
臺灣高雄地方法院民事裁定           97年度消債更字第701號
聲  請  人  甲○○
上列當事人聲請消費者債務清理事件，本院裁定如下：
    主  文
聲請人甲○○自中華民國九十七年九月二十五日十六時起開始更
生程序。
命司法事務官進行本件更生程序。
    理  由
一、聲請人意旨略以：聲請人有不能清償債務情事，曾依「中華
    民國銀行公會會員辦理消費金融案件無擔保債務協商機制」
    ，提出債權人清冊，請求最大債權銀行即台北富邦銀行共同
    協商債務清償方案，並協商成立，以年利率3.88 ％分100期
    ，自95年12月起每月應繳金額新臺幣（下同）18,337元，惟
    聲請人每月收入僅24,379元，扣除基本生活開銷後再履行協
    商還款，顯入不敷出，因此原方案之條件過苛，已經超越聲
    請人能力而致履行協商顯有重大困難，無奈自96年9 月起毀
    諾，客觀上確有不可歸責於債務人之事由，爰向本院聲請更
    生等語。
二、按債務人不能清償債務或有不能清償之虞者，得依消費者債
    務清理條例所定更生或清算程序，清理其債務。債務人無擔
    保或無優先權之債務總額未逾新台幣（下同）1200萬元者，
    於法院裁定開始清算程序或宣告破產前，得向法院聲請更生
    。又於消費者債務清理條例施行前，債務人依金融主管機關
    協調成立之中華民國銀行公會會員，辦理消費金融案件無擔
    保債務協商機制與金融機構成立之協商，準用同條例第151
    條第5 項之規定，即債務人與金融機構協商成立者，不得聲
    請更生或清算，但因不可歸責於己之事由，致履行顯有重大
    困難者，不在此限。如法院開始更生程序之裁定，應載明其
    年、月、日、時，並即時發生效力。法院裁定開始更生或清
    算程序後，得命司法事務官進行更生或清算程序，必要時得
    選任律師、會計師或其他適當之自然人或法人一人為監督人
    或管理人。消費者債務清理條例第3 條、第42條第1 項、第
    151 條第5 項、第6 項、第45條第1 項及第16條第1 項分別
    定有明文。
三、經查：聲請人所主張之上開事實，業據提出協議書、債權清
    冊、聯合徵信中心之個人資料及台北富邦銀行陳報狀（卷79
    -80頁、39-42頁與121-123頁、43-45頁與102-105頁及65-74
    頁與78-80頁，債務餘額為1,593,516元）、聲請人之薪資證
    明（卷98-99 頁員工薪津明細單）及其他日常生活支出證明
    等（卷13 -35頁）在卷可憑，可信為實。本院審酌聲請人95
    年及96年所得換算每月稅前約22,000-24,000 元上下之收入
    ，扣除基本生活開銷，於每月繳納協商分期款18,337元後，
    短期或可勉力為之，但漸入不敷出，終難以為繼，致不能履
    約，並無違常。因此，聲請人無法依協議繼續償還，既係因
    客觀收入不足所致，非因協議後故有浪費或其他不利償還之
    行為，且在收入不足償還協商金額之情形下，仍繼續償還，
    則應認已盡相當之償還誠意，且上開與金融機構協商成立之
    償還協議，因不可歸責於聲請人之事由，致履行顯有重大困
    難。而聲請人無擔保或無優先權之債務總額未逾新臺幣
    1,200 萬元，復無同條例第46條規定已經法院裁定開始清算
    程序或宣告破產 (卷116 頁本院紀錄科查詞表)及 第6 條第
    3 項、第8 條各款所定駁回更生聲請等程序事由存在，則債
    務人聲請更生，是有理由。爰裁定如主文。
中    華    民    國    97    年    9     月    25    日
              民事第一庭    法      官  藍家慶
上為正本係照原本作成。
本件不得抗告。
中    華    民    國    97    年    9     月    25    日
                            書  記  官  蔡語珊


司法院資訊處製作；財團法人民間司法改革基金會備份。
